【裁判字號】    97,易,300
【裁判日期】    970729
【裁判案由】    偽造文書
【裁判全文】
臺灣宜蘭地方法院刑事判決               97年度易字第300號
公  訴  人  臺灣宜蘭地方法院檢察署檢察官
被      告  乙○○
            甲○○○○○○ 2.
                    （現於內政部入出國及移民署收容事務大
                      隊宜蘭收.
上列被告等因偽造文書案件，經檢察官提起公訴（97年度偵字第
1148號），被告等於本院準備程序中為有罪之陳述，經告以簡式
審判程序之旨，並聽取當事人意見後，本院裁定簡式審判程序，
判決如下：
    主  文
乙○○共同犯行使使公務員登載不實文書罪，處有期徒刑肆月，
如易科罰金，以銀元參佰元即新臺幣玖佰元折算壹日，減為有期
徒刑貳月，如易科罰金，以銀元參佰元即新臺幣玖佰元折算壹日
。
甲○○○○○○共同犯行使使公務員登載不實文書罪，處有期徒刑肆月
，如易科罰金，以銀元參佰元即新臺幣玖佰元折算壹日，減為有
期徒刑貳月，如易科罰金，以銀元參佰元即新臺幣玖佰元折算壹
日，緩刑貳年，於刑之執行完畢或赦免後，驅逐出境。
    事  實
一、丙○○為引進外籍勞工為其工作，遂與友人乙○○及為求來
    臺工作之印尼籍女子甲○○○○○○ （下稱中文姓名：丁雅娜）共
    同基於使公務員登載不實文書復持以行使之犯意聯絡，丙○○介紹乙○○與丁雅娜認識，由乙○○與甲○○○○○○ （中文姓
    名：丁雅娜）以通謀虛偽意思表示之方式，於民國93年2月1
    6日在印尼勿加西縣政府辦理結婚手續，經由我國駐印尼臺
    北經濟貿易代表處驗證結婚證書後，丙○○及乙○○即返國
    ，並由乙○○於93年6月24日至臺南縣善化鎮戶政事務所填
    具「結婚登記申請書」辦理結婚登記手續，使不知情之該戶
    政事務所承辦公務員為形式審查後，將此不實之結婚事項登
    載於職務上所掌之戶籍登記簿公文書內，並據以核發戶籍謄
    本。嗣乙○○取得上開戶籍謄本後，旋交予不知情之不詳成
    年仲介業者，由該仲介業者持上開結婚證書及使公務員登載
    不實之戶籍謄本，向我國駐印尼臺北經濟貿易代表處申請核
    發准予丁雅娜來臺簽證而行使之，而使丁雅娜持前開簽證入
    境來臺，足生損害於戶政機關對於人民戶籍、入出境管理及
    在臺外籍人士管理之正確性（業經公訴人當庭更正）。復因
    丁雅娜一再吵鬧，丙○○與乙○○不堪其擾，乃於93年8月
    16 日至臺南縣善化鎮戶政事務所辦理離婚登記。嗣於96年7
    月19日上午11時30分許，在臺北縣鶯歌鎮○○街與鶯桃路口
    ，因逾期非法居留為警查獲，始循線知悉上情。
二、案經臺北縣政府警察局樹林分局報告臺灣板橋地方法院檢察
    署呈請臺灣高等法院檢察署檢察長令轉臺灣宜蘭地方法院檢
    察署檢察官偵查起訴。
    理  由
一、本件係經被告2人於準備程序為有罪之表示，而經本院裁定
    以簡式審判程序加以審理，依刑事訴訟法第273條之2、第15
    9條第2項之規定，不適用傳聞法則有關限制證據能力之相關
    規定；並得依同法第310條之2準用第454條之規定製作略式
    判決書（僅記載「證據名稱」），合先敘明。
二、前項犯罪事實，有下列事證足資證明：
  (一)被告2人之自白。
  (二)臺南縣善化鎮戶政事務所函及所附資料、檢查紀錄單、查獲
    行蹤不明外籍勞工案件通知書、外僑入出境資料。
三、論罪科刑部分：
  (一)查被告行為後，刑法業於94年2月2日修正公布，於95年7月1
    日施行。依修正後之刑法第2條第1項規定「行為後法律有變
    更者，適用行為時之法律。但行為後之法律有利於行為人者
    ，適用最有利於行為人之法律」。該條係規範行為後法律變
    更所生新舊法比較適用之準據法，其本身無關行為可罰性要
    件之變更，是於刑法修正施行後，應適用該條之規定，為「
    從舊從新」之比較。茲將本件關於新舊法比較適用之說明如
    下：
  1.刑法第214條定有罰金刑，而該罪罰金刑之下限，依修正前
    刑法第33條第5款規定：「主刑之種類如左：五、罰金，一
    元以上。」，換算成新臺幣為3元，修正後刑法第33第5款規
    定為：「主刑之種類如下：五、罰金，新台幣一千元以上，
    以百元計算之。」，是依修正後刑法第33條第5款規定，就
    罰金刑之下限有所提高，是修正後之規定並未較有利於被告
    ，應適用修正前之規定。
  2.被告等於行為時之刑法第41條第1項前段規定：「犯最重本
    刑為五年以下有期徒刑以下之刑之罪，而受六個月以下有期
    徒刑或拘役之宣告，因身體、教育、職業、家庭之關係或其
    他正當事由，執行顯有困難者，得以一元以上三元以下折算
    一日，易科罰金。」，又被告行為時之易科罰金折算標準，
    修正前罰金罰鍰提高標準條例第2條前段（現已刪除）規定
    ，就其原定數額提高為100倍折算1日，則本件被告行為時之
    易科罰金折算標準，最高應以銀元300元折算1日，經折算為
    新臺幣後，以新臺幣900元折算為1日。惟95年7月1日修正公
    布施行之刑法第41條第1項前段則規定：「犯最重本刑為五
    年以下有期徒刑以下之刑之罪，而受六個月以下有期徒刑或
    拘役之宣告者，得以新臺幣一千元、二千元或三千元折算一
    日，易科罰金。」，經比較修正前後之易科罰金折算標準，
    修正後之規定，並非較有利於被告等，故應依刑法第2條第1
    項前段，適用修正前刑法第41條第1項前段規定，定其折算
    標準。
  (二)核被告乙○○及甲○○○○○○所為，均係犯刑法第216條、第214
    條之行使使公務員登載不實文書罪。被告等所為使公務員登
    載不實之低度行為，為行使之高度行為所吸收，不另論罪。
    被告2人利用不知情之不詳成年仲介業者遂行上開犯行，為
    間接正犯。爰審酌被告等所為，對於主管機關有效管理外交
    及戶政事務及國家秩序之危害非輕，惟於犯罪後均坦承犯行
    ，態度尚佳，暨被告等犯罪行為之分擔、犯罪之動機、目的
    、手段等一切情狀，分別量處如主文所示之刑，並均諭知易
    科罰金之折算標準，以資懲戒。又被告乙○○及甲○○○○○○所
    為之犯罪時間，均係於96年4月24日以前，合於中華民國九
    十六年罪犯減刑條例規定基準日之前，應依該條例第2條第1
    項第3款、第7條之規定，減其宣告刑二分之一，同時諭知其
    宣告刑及減得之刑，並諭知易科罰金之折算標準。再者，被
    告甲○○○○○○前未曾受有期徒刑以上刑之宣告，有臺灣高等法
    院被告前案紀錄表在卷可考，被告甲○○○○○○因一時失慮，致
    觸法網，經此偵查、審判教訓後，應知所警惕，信無再犯之
    虞，本院因認前開宣告之刑，以暫不執行為適當，爰依刑法
    第74條第1項第1款規定，併予宣告緩刑2年，以啟自新。末
    按被告甲○○○○○○為外國人，其受本件有期徒刑以上刑之宣告
    ，考量其係以非法方式申請入境來臺，且已逾核准之居留期
    限，爰依刑法第95條規定，併諭知於刑之執行完畢或赦免後
    ，驅逐出境。
據上論斷，應依刑事訴訟法第273條之1第1項、第299條第1項前
段、第310條之2、第454條，刑法第2條第1項前段、第28條、第2
16條、第214條、第74條第1項第1款、第95條，修正前刑法第41
條第1項前段，刑法施行法第1條之1，刪除前罰金罰鍰提高標準
條例第2條，現行法規所定貨幣單位折算新臺幣條例第2條，中華
民國九十六年罪犯減刑條例第2條第1項第3款、第7條、第9條，
判決如主文。
本案經檢察官賴慶祥到庭執行職務。
中    華    民    國    97    年    7     月    29    日
                        刑事第二庭  法  官  陳映佐
以上正本證明與原本無異
如不服本判決應於收受本判決後10日內向本院提出上訴書狀，並
應敘述具體理由。若未敘述理由者，應於上訴期間屆滿後20日內
向本院補提理由書狀（均須按他造當事人之人數附繕本）。
                                    書記官  何適熹
中    華    民    國    97    年    7     月    29    日
附錄法條：
刑法第216條
行使第210條至第215條之文書者，依偽造、變造文書或登載不實
事項或使登載不實事項之規定處斷。
刑法第214條
明知為不實之事項，而使公務員登載於職務上所掌之公文書，足
以生損害於公眾或他人者，處3年以下有期徒刑、拘役或5百元以
下罰金。


司法院資訊處製作；財團法人民間司法改革基金會備份。
